【裁判字號】    89,交上易,139
【裁判日期】    890518
【裁判案由】    業務過失重傷害
【裁判全文】
臺灣高等法院高雄分院刑事判決                  八十九年度交上易字第一三九號
    上  訴  人  臺灣屏東地方法院檢察署檢察官
    被      告  甲○○
右上訴人因被告業務過失重傷害案件，不服臺灣屏東地方法院八十九年度交易字第八
十三號中華民國八十九年五月十八日第一審判決（起訴案號：臺灣屏東地方法院檢察
署八十九年度偵字第一一八七號），提起上訴，本院判決如左：
      主  文
上訴駁回。
      事  實
甲○○係營業大客車司機，為從事駕駛業務之人，於民國八十八年十二月十八日晚上
九時三十分許，駕駛屏東客運公司所有，牌照ＦＺ─六一二號營業大客車，由屏東客
運總站往屏東縣高樹鄉新豐村大津方向行駛，途經屏東縣高樹鄉○○村○○路與吉興
巷口時，甲○○本應注意汽車在快車道上不得臨時停車，以防危險，而依當時情況並
無不能注意情事，竟疏未注意，在雨夜駕駛營業用大客車，為讓乘客方便下車，率將
該車停在快車道上，利用快車道停車下客影響雨夜行車安全，致所駕駛之大客車左後
車尾保險桿被騎乘車號ＰＦＶ─四三六號機車，同時於雨夜駕駛重機車，亦疏未注意
車前狀況之乙○○追撞前方快車道停車下客之營業用大客車，致乙○○受有頭部外
傷右腿管室症侯群右脛骨骨折左橈骨骨折等傷害。嗣於八十九年一月五日因前
開右脛骨之傷害而為右上膝上截肢手術，受有右下肢機能毀敗之傷害。甲○○於事發
後，即行報警並將乙○○送醫就治，復於警員到場時，發覺為其肇事前，即向到場警
員表示為其所肇事，而為自首。案經乙○○訴由屏東縣警察局里港分局報請臺灣屏東
地方法院檢察署檢察官偵查起訴。
      理  由
一、訊據被告甲○○對於右揭時、地因為方便乘客下車，而違規在快車道上停車，致
    告訴人乙○○閃避不及而撞上，並因而受有前開傷害之事實坦承不諱，核與告訴
    人乙○○於警、偵訊中指訴之情節相符，且告訴人因此受有前開之傷害，此有高
    雄榮民總醫院及屏東縣同慶醫院所出具之診斷證明書共五張在卷可資佐證，告訴
    人現因本件事故而遭手術截肢，致右下肢之機能已經毀敗之事實，並經原審審理
    、本院調查、審理時均當庭勘驗無誤，有筆錄三紙在卷為憑。此外復有道路交通
    事故調查報告表一份、現場照片三張及前開大客車之照片一張在卷可證。按汽車
    於快車道，不得臨時停車，道路交通安全規則第一百十一條第一款定有明文，被
    告駕駛右揭大客車行經上開路段，應注意前開規定，不得將車輛停放於快車道上
    ，且依當時情形，又無不能注意之情形，乃竟疏於注意率而將該大客車停放於快
    車道上，致告訴人閃避不及而撞及被告駕駛之大客車，因而肇事使告訴人受傷，
    其有過失，已經明顯，且本件事故經檢察官送請臺灣省高屏澎區車輛行車事故鑑
    定委員會鑑定結果，認被告違規將前開大客車停放於快車道上下客為肇事次因，
    復經本院再送臺灣省車輛行車事故鑑定委員會鑑定結果，亦認被告在雨夜駕駛營
    大客車，利用快車道停車下客影響雨夜行車安全，為肇事次因；告訴人雨夜駕駛
    重機車，亦未注意車前狀況追撞前方快車道停車下客之營大客車，為肇事主因等
    情，有臺灣省高屏澎區車輛行車事故鑑定委員會於八十九年三月二十四日以高屏
    澎鑑字第八九０四二０號函覆之鑑定意見書暨臺灣省車輛行車事故鑑定委員會於
    八十九年八月三十一日以府覆議字第八九一三四九號函之鑑定意見書各一紙附卷
    可稽，與本院所認定結果相同，應堪採信。告訴人暨其代理人於本院調查、審理
    時所稱被告不得在快車道上停車，如被告未在快車道上停車，則告訴人亦不致於
    撞到被告之大客車，顯然過失完全係由被告所致云云，即難信為真實。告訴人之
    受傷與被告之過失行為間並有相當因果關係。被告自應負過失傷害罪責，本件被
    告罪證明確，被告犯行堪以認定。
二、本件被告係大客車司機，以運送乘客為業，此據其供明在卷，係以駕駛為業務之
    人，於執行業務中開車肇事，使告訴人因而受有頭部外傷、右腿管室症侯群、右
    脛骨骨折、左橈骨骨折及右上膝截肢，致右下肢機能毀敗之傷害，已如前述，核
    其所為，係犯刑法第二百八十四條第二項後段之業務過失重傷害罪，公訴意旨認
    係犯同條項前段之業務過失傷害罪，尚有未洽，併此說明。而被告於肇事後，即
    行向警方報案，並於警員到場時，發覺為其肇事前，即向警員表示為其肇事，並
    即與警員一同將告訴人送醫，而為自首，已經被告當庭供明，且被告於警員至現
    場時即拿出證件交予處理之警員，並說係其肇事，而警員於被告拿出身分證之前
    並不知係何人肇事，迄至被告拿出身分證交予警員後，警員始知何人為肇事者之
    事實，亦據證人林明祥於本院調查時結證明確（見本院八十九年七月二十八日筆
    錄），且與前開交通事故調查報告表上所載被告為報案人，並已記載被告之年籍
    、車籍等資料之情狀相符，被告此部分陳述應堪採信，自應認被告已為自首，並
    依刑法第六十二條前段之規定減輕其刑。
三、原審引用刑法二百八十四條第二項後段、第六十二條前段、第四十一條、罰金罰
    鍰提高標準條例第一條前段、第二條之規定，並審酌被告並無前科（有其前科表
    一紙在卷足稽），素行良好、一時疏於注意而肇事、告訴人因而受有右下肢截肢
    ，致該肢機能毀敗之傷害，傷勢非輕、惟告訴人雨夜駕駛重機車，未注意車前狀
    況追撞前方快車道停車下客之營大客車，對本件事故之發生亦與有過失（此觀諸
    現場圖及照片上均未顯示告訴人於事發前曾有煞車之痕跡即明，而前開鑑定委員
    會之鑑定意見亦同此認定），被告於事發後即自行報案，並與警員一同將被告送
    醫，已如前述，且已賠償告訴人新臺幣六十九萬九千五百四十元，此經被告陳明
    ，並有告訴人所出具之收據為憑，然迄未與告訴人達成和解，完全賠償告訴人之
    一切損失等一切情狀，量處有期徒刑四月，並諭知易科罰金之折算之標準。其認
    事用法均無違誤，量刑亦甚允當。上訴人臺灣屏東地方法院檢察署檢察官據告訴
    人之請求，認原審未傳訊處理警員到庭作證，且被告不守交通規則造成本件車禍
    ，事後又不完全賠償告訴人之損失，量刑過輕等理由，提起上訴，指摘原判決違
    誤，即無理由，應予駁回。
據上論斷，應依刑事訴訟法第三百六十八條，判決如主文。
本案經檢察官張其主到庭執行職務。
中    華    民    國     八十九     年       十       月      十八      日
                              臺灣高等法院高雄分院刑事第五庭
                                  審判長法官  吳水木
                                        法官  惠光霞
                                        法官  陳朱貴
右正本證明與原本無異。
不得上訴。
                                      書記官  呂素珍
中    華    民    國     八十九     年       十       月      二十      日
附錄本判決論罪之法條：
中華民國刑法第二百八十四條
 (過失傷害罪)
因過失傷害人者，處六月以下有期徒刑、拘役或五百元以下罰金，致重傷者，處一年
以下有期徒刑、拘役或五百元以下罰金。
從事業務之人，因業務上之過失傷害人者，處一年以下有期徒刑、拘役或一千元以下
罰金，致重傷者，處三年以下有期徒刑、拘役或二千元以下罰金。
                                                                        Ｋ


司法院資訊處製作；財團法人民間司法改革基金會備份。
